臺灣高等法院刑事判決　　　　　　 　 94年度上訴字第1597號
上　訴　人　臺灣臺北地方法院檢察署檢察官
被　　　告　甲○○
指定辯護人　本院公設辯護人丙○○
上列上訴人因被告強盜案件，不服臺灣台北地方法院94年度訴字
第100號，中華民國94年4月29日第一審判決（起訴案號：臺灣台
北地方法院檢察署93年度偵字第 20402號），提起上訴，本院判
決如下：
    主  文
上訴駁回。
    事  實
一、甲○○前因竊盜案件，經臺灣板橋地方法院92年度簡上字第
    110 號判處有期徒刑9 月確定，甫於93年7 月10日縮刑期滿
    執行完畢。詎於93年11月15日上午10時15分許，復與蔡允達
    （另案偵查中）共同基於意圖為自己不法所有及毀損之概括
    犯意聯絡，由甲○○騎乘車牌號碼ＡＮＳ-466號機車，其車
    內置物箱並放置有足供兇器使用之尖頭起子1 支，而搭載蔡
    允達至臺北縣新店市○○路、民權路交接處之停車場後，甲○○即在場負責把風、觀望，蔡允達則連續以不明工具，先
    破壞乙○○使用之車牌號碼ＹＵ—6923號自用小客車左後車
    窗，竊取行車電腦1 台得手，足以生損害於乙○○，復破壞
    丁○○所有車牌號碼ＣＵ—9055號自用小客車右後車窗，足
    以生損害於丁○○，亦竊取行車電腦1 台得手；並即一同騎
    乘機車至附近涼亭，由蔡允達將上揭竊得之行車電腦，交予
    甲○○置放於前揭機車置物箱內。適陳龍川、丁○○在前址
    附近之辦公大樓7 樓閒聊時，見窗外蔡允達、甲○○在停車
    場內形跡可疑，丁○○乃與陳龍川下樓查看，果見丁○○所
    有上該車輛遭破壞、行車電腦亦遭竊取，而蔡允達、甲○○
    則仍在上該涼亭內，陳龍川等遂即報警，並在涼亭附近監看
    。惟於警員尚未到達現場前，甲○○、蔡允達因見有人出現
    ，擬騎乘上開機車離開，丁○○、陳龍川見狀隨即上前阻擋
    ，丁○○並要求蔡允達2 人交還行車電腦，且為阻擋機車離
    開，將上開機車鑰匙拔離油門，同時陳龍川則拉住甲○○，
    嗣甲○○因機車重心不穩致與機車一併倒地，陳龍川亦因而
    倒地，此時，蔡允達趁隙逃逸，甲○○雖欲掙脫，仍為丁○○、陳龍川共同制伏在地。未幾警員趕抵現場，當場查獲甲○○，並扣得蔡允達所有之由甲○○、蔡允達共同攜至現場
    供犯罪所用之尖頭起子1 支，及自上開機車置物箱內起出行
    車電腦2 台。
二、案經乙○○、丁○○訴由臺北縣政府警察局新店分局報告臺
    灣臺北地方法院檢察署檢察官偵查起訴。
    理  由
一、上揭犯罪事實，業據被告甲○○於原審與本院審理時坦承不
    諱，核與告訴人即被害人乙○○於警詢所為指述相符，並經
    證人即被害人丁○○、證人陳龍川分別於警詢、偵查及原審
    審理時證述明確。此外，復有贓證物認領保管單、現場相片
    在卷可資佐證，及尖頭起子1支扣案足憑，被告犯行明確，
    洵堪認定，應依法論科。
二、按螺絲起子，為金屬製品，其質地堅硬、尖端銳利，在客觀
    上對人之生命、身體具有危險性，足供作為兇器使用；又按
    刑法第321條第1項第3款之攜帶兇器竊盜罪，係以行為人攜
    帶兇器竊盜為其加重條件，且祇須行竊時攜帶此種具有危險
    性之兇器為已足，並不以攜帶之初有行兇之意圖為必要（最
    高法院79年臺上字第5253號判例可資參照）。本件被告將上
    揭尖頭起子置於機車置物箱內，而與蔡允達共同竊盜，故核
    其所為，係犯第321第1項第3款之加重竊盜罪、第354條毀損
    罪；且被告雖僅在現場擔任竊盜行為之把風工作，然共同實
    施犯罪行為之人在合同意思範圍以內，各自分擔犯罪行為之
    一部，相互利用他人之行為，以達其犯罪之目的者，即應對
    於全部所發生之結果，共同負責，是其與蔡允達間，有犯意
    聯絡及行為分擔，應論以共同正犯。所犯二次加重竊盜、毀
    損犯行，均分別時間緊接、方法相同，並各觸犯構成要件相
    同之罪名，顯均基於概括犯意為之，應各論以連續犯，並加
    重其刑。至上開二罪間，有原因、結果之牽連關係，應從一
    重之加重竊盜罪論處。公訴人於起訴書指述被告共同攜帶兇
    器竊盜，嗣為脫免逮捕、防護贓物而共同施強暴、脅迫，因
    認被告係共犯刑法第329條、第330條第1項之加重強盜罪，
    惟依證人陳龍川於原審審理時，具結證述：「（問：你在樓
    上看到你同事的車子即丁○○的車子被偷，你是否下樓？）
    是．．到涼亭之後看到被告還是在涼亭那邊．．我是直接打
    電話報案，接著被告看到我們他有準備要走．．另外一個人
    就準備坐上被告的機車，二人要一起騎走，被告是騎車的人
    ，之後我同事就跟被告說要歸還行車電腦．．我擋住被告騎
    的機車，從那時候就有拉扯．．我跟我同事是抓住機車，之
    後我同事將鎖匙拔掉，機車倒地，我就抓著被告，結果我跟
    被告二人都倒地．．（問：你剛才說擋住被告騎的機車，就
    發生拉扯，是如何拉扯？）被告想跑，我抓住他的機車．．
    （問：你跟被告都倒在地上，這時候被告有作什麼動作？）
    還是想跑。（問：這時被告有無想要攻擊你？）沒有，他還
    是想跑。（問：你剛才說你和被告倒在地上，被告一直想跑
    ，當時被告有無用手作揮打的動作？）沒有。（問：你在逮
    捕被告過程中有無受傷？）擦傷．．（問：為什麼會受傷？
    ）機車倒地二人在拉扯過程中磨到地上受傷．．在拉扯過程
    中我沒有辦法仔細判定這個傷是從何處來的，但是他拉扯完
    了，警察來了，我站起來就是這個樣子。（問：他如何拉扯
    你？）他是想跑的人，所以他想要掙脫，他沒有主動一直在
    拉我，是他想要掙脫，是我一直拉他。」、及證人丁○○結
    證所稱：「（問：當天你是在7樓抽煙看到有人在偷你車？
    ）是。（問：你看到之後是否馬上下樓？）是．．我到一樓
    之後到車子旁邊檢查我車子的狀況，發現車窗被敲破，行車
    電腦被偷．．我就等我同事陳龍川下來就一起報警，並且在
    附近等警察來，我們就在涼亭對面等．．我們在對面監視他
    們時被他們發現．．我有問被告說電腦還給我好不好，我蠻
    確定是他們動的手，被告就回答我說不知道我在說什麼這類
    的話，他們騎車就要離開，我跟我同事就上去擋住機車，就
    發生拉扯．．（問：他有要攻擊你？）他只有想要離開．．
    （問：你和被告發生拉扯期間有無受傷？）有，類似擦傷．
    ．（問：這傷勢是如何造成？）我並不是很確定，是一陣拉
    扯之後，應該是我們抓著他，他也抓著我們，意圖要掙脫所
    造成的。」（見原審卷第69至77頁）等語，實足推知，被告
    係因行竊被獲，且為證人陳龍川、丁○○2人拉住，情急圖
    脫，故與證人陳龍川、丁○○發生拉扯，核其所為僅屬消極
    掙脫逃逸，並無任何積極之攻擊動作，按刑法第329條之準
    強盜罪中所謂之「強暴」，指直接或間接對於人之身體施以
    暴力，壓制被害人（或欲加逮捕之人）之抗拒，或使被害人
    處於不能抗拒之狀態即屬之（最高法院82年台上字第3842號
    判決、69年度台上字第2971號判決參照），而本案被告甲○○對於該二人未有何積極施以強暴、脅迫之情，顯與準強盜
    之構成要件有間；且證人陳龍川、丁○○雖各受有擦傷之傷
    害，惟其等均陳述不能確知傷勢如何造成，從而，自亦難認
    為被告施以強暴、脅迫之佐證，綜上，本件尚無證據證明被
    告有何因防護贓物、脫免逮捕而施以強暴、脅迫之犯行，公
    訴人以刑法第329條、第330條第1項之加重強盜罪為起訴法
    條，尚有未洽，惟其基本社會事實即加重竊盜之基本事實仍
    屬相同，故應變更其起訴法條。又被告前因竊盜案件，經判
    處有期徒刑9月確定，於93年7月10日縮刑期滿執行完畢，有
    本院被告前案紀錄表附卷可稽，其5年內再犯本件有期徒刑
    以上之罪，為累犯，依法加重其刑，並遞加重之。原審適用
    刑法第28條、第56條、第321條第1項第3款、第354條、第55
    條、第47條、第38條第1項第2款，罰金罰鍰提高標準條例第
    1條前段，審酌被告之品行、及攜帶客觀上具危險性之兇器
    之手段、所生危害、犯後態度等一切情狀，量處有期徒刑貳
    年。並說明扣案之尖頭起子1支，為被告與蔡允達共同供犯
    罪所用之物，且為蔡允達所有，業據被告於審理時供述甚明
    ，依同法第38條第1項第2款，併予宣告沒收。經核認事用法
    均無違誤，量刑亦屬允當。公訴人上訴意旨猶執陳詞，仍認
    被告應成立準強盜罪云云，惟查，被告係因行竊被獲，為脫
    免逮捕，或有與被害人間發生拉扯，乃係消極爭脫，並無積
    極對被害人施予強暴或脅迫行為，已如前述，應與刑法上準
    強盜罪之構成要件有間，即難以該罪相繩。是公訴人上訴為
    無理由，應予駁回。
據上論斷，應依刑事訴訟法第368條，判決如主文。
本案經檢察官王安明到庭執行職務。
中　　華　　民　　國　　94　　年　　10　　月　　6 　　日
　　　　　　　　　刑事第十七庭審判長法  官  鄭文肅
                                    法　官　施俊堯
　　　　　　　　　　　　　　　　    法　官　蘇隆惠
以上正本證明與原本無異。
檢察官如不服本判決，應於收受送達後十日內向本院提出上訴書
狀，其未敘述上訴之理由者並得於提起上訴後十日內向本院補提
理由書（均須按他造當事人之人數附繕本）。
                                    書記官  周素秋
中　　華　　民　　國　　94　　年　　10　　月　　6 　　日
附錄：本案論罪科刑法條全文
中華民國刑法第321條
犯竊盜罪而有左列情形之一者，處6月以上、5年以下有期徒刑：
一  於夜間侵入住宅或有人居住之建築物、船艦或隱匿其內而犯之
    者。
二  毀越門扇、牆垣或其他安全設備而犯之者。
三  攜帶兇器而犯之者。
四  結夥三人以上而犯之者。
五  乘火災、水災或其他災害之際而犯之者。
六  在車站或埠頭而犯之者。
前項之未遂犯罰之。
中華民國刑法第354條
毀棄、損壞前2條以外之他人之物或致令不堪用，足以生損害於
公眾或他人者，處2年以下有期徒刑、拘役或500元以下罰金。
